【裁判字號】    89,訴,313
【裁判日期】    900406
【裁判案由】    偽造文書
【裁判全文】
臺灣嘉義地方法院刑事判決                          八十九年度訴字第三一三號
    公  訴  人  臺灣嘉義地方法院檢察署檢察官
    被      告  乙○○
右列被告因違反商標法等案件，經檢察官提起公訴 (八十九年度偵字第一六七二號）
，本院判決如左：
    主  文
乙○○連續以明知為侵害著作權之物，意圖營利而交付之方法侵害他人之著作權，處
有期徒刑伍月，如易科罰金，以佰元折算壹日。扣案如附表編號三所示之仿冒遊戲
光碟片貳拾片、仿冒遊戲卡匣壹佰伍拾貳片及光碟目錄壹箱（肆拾肆本）均沒收。
    事  實
一、乙○○係嘉義市○○路六○○號嘉瑪商店負責人，明知如附表編號一所示商標，
    分別據日商新力電腦娛樂股份有限公司（下稱新力公司）、日商西雅企業股份有
    限公司（下稱西雅公司）、日商任天堂股份有限公司（下稱任天堂公司）向前經
    濟部中央標準局（現改制為智慧財產局）申請核准註冊，取得商標專用權，專用
    於遊戲光碟、卡匣等商品，現仍在專用期間；又如附表編號二所示之電腦程式著
    作，業據任天堂公司向內政部申請核准註冊，取得著作權；且明知自稱「雙福公
    司」「甘」姓成年男性業務員所販賣之仿冒遊戲光碟片及卡匣，透過遊戲器之執
    行，在電視畫面或遊戲器螢幕上，會顯現如附表編號一所示之註冊商標之一，為
    意圖欺騙他人，於同一商品，使用相同於他人註冊商標之圖樣之商品。詎乙○○
    竟仍意圖欺騙他人，基於販賣營利之概括犯意，未得各該商標專用權人、著作權
    人之授權或同意，自民國八十八年年初某日起，以每片光碟片新臺幣（下同）三
    十元、每片卡匣三百元以下不等之價格，向上開「雙福公司」「甘」姓業務員販
    入仿冒上開商標及侵害著作權之遊戲光碟片及卡匣後，陳列在上址，並以每片光
    碟片五十元、每片卡匣三百元之價格，連續販賣交付予不特定人牟利，迄八十九
    年二月二十九日十六時五十五分許，為警在上址查獲，並當場扣得如附表編號三
    所示仿冒遊戲光碟片二十片、仿冒遊戲卡匣一百五十二片及目錄一箱（四十四本
    ）等物。
二、案經新力公司、西雅公司、任天堂公司訴由警政署保安警察第二總隊第四大隊第
    三中隊報由臺灣嘉義地方法院檢察署檢察官偵查起訴。
    理  由
一、訊據被告乙○○固不否認有於右開時、地，連續販賣盜版遊戲光碟片及卡匣之事
    實，惟否認有何違反商標法之犯行，辯稱：扣案光碟片、卡匣並不會欺騙消費者
    云云。經查，右開犯罪事實，除據告訴人代理人黃貞嘉、丙○○、廖國昌及甲○
    ○分別於警局初訊、檢察官偵查及本院審理時指訴甚明外，並有商標登記證、註
    冊證、著作權執照、扣案遊戲卡匣、光碟片及目錄等可稽。另按商標之使用係指
    為行銷之目的，將商標用於商品或其包裝、容器、標帖、說明書、價目表或其他
    類似物件上，而持有、陳列或散布，此為商標法第六條第一項所明定，故於同一
    商品或類似商品，若附加相同或近似於他人註冊商標之圖樣於商品或其包裝、容
    器、說明書、價目表或其他類似物件上，應即受他人商標專用權效力所拘束，而
    透過電磁作用，如以遊樂器、光碟機、電腦主機之操作為媒介，始於電視或電腦
    螢幕前出現商標圖樣者，其標示型態足資一般商品購買人認識其表彰商品之來源
    者，解釋上應認屬於商標法第六條第一項所稱之其他類似物件之範疇，前經濟部
    中央標準局亦同此認定（該局八十七年四月十八日台商字第二０五九０六號函參
    照）。是被告以行銷為目的販入扣案物，而該等商品經遊戲器執行，於螢幕中會
    顯現「ＰＳ設計圖」等商標圖樣，此有勘驗照片附卷可稽，並有台灣國際專利法
    律事務所所出具之鑑定報告書一件附卷可參，被告之行為屬商標之使用無疑。而
    商標法第六十三條之罪相較於刑法第三百三十九條之規定，以明知為「意圖欺騙
    他人」於同一商品使用相同於他人註冊商標為已足，並不以「致與他人之商品相
    混淆」或使消費者陷於錯誤為成立要件。是被告所辯扣案扣案遊戲光碟片、卡匣
    不會欺騙消費者云云，顯係卸責之詞，難認有據。本案事證已臻明確，被告犯行
    洵堪認定。
三、被告乙○○明知如附表編號三所示扣案仿冒遊戲卡匣、光碟片，分別係侵害告訴
    人任天堂公司、新力公司、西雅公司之著作權或商標權之商品，竟意圖營利而陳
    列販賣交付他人，核其所為，係以著作權法第八十七條第二款以「明知為侵害著
    作權之物而意圖營利而交付」之方法侵害他人著作權，而犯同法第九十三條第三
    款之罪，及犯商標法第六十三條之販賣仿冒商標商品罪。其意圖散布販賣而陳列
    之行為，為意圖營利而交付（即販賣行為）之階段行為，應為意圖營利而交付（
    即販賣行為）之高度行為所吸收，不另論罪。被告先後多次販賣侵害他人著作權
    之遊戲卡匣及仿冒商標之遊戲光碟片、卡匣行為，時間緊接，方法相同，均各觸
    犯構成要件相同之罪名，顯皆係基於概括犯意反覆為之，均為連續犯，依刑法第
    五十六條之規定，各以一罪論，並加重其刑。被告以一行為觸犯著作權法第九十
    三條第三款之罪、商標法第六十三條之罪，係一行為而觸犯數罪名、侵害數法益
    ，為想像競合犯，應從一重之以「明知為侵害著作權之物而意圖營利而交付」之
    方法侵害他人之著作權罪處斷。至被告向「甘」姓年籍不詳之成年男子購入仿冒
    遊戲光碟片及卡匣後自行加價販賣，獨賺其利益，毋須再與「甘」姓男子拆帳，
    是被告與「甘」姓男子二人間係賣斷關係，而非寄賣性質，「甘」姓男子販賣仿
    冒遊戲光碟片、卡匣予被告係基於自己之利益，被告再將之賣出，亦係基於自己
    之利益，二人並無共同販賣牟利之犯意聯絡及行為分擔，應非共同正犯，宜併敘
    明。爰審酌被告並無犯罪前案之品行、其犯罪牟利之動機、智識程度、販賣仿冒
    遊戲光碟片、卡匣之數量、所得利益、告訴人所受之損害、侵害智慧財產權對國
    家形象之戕害及犯罪後之態度等一切情狀，量處如主文所示之刑，並諭知易科罰
    金之折算標準。扣案之如附表編號三所示之仿冒遊戲光碟片、仿冒遊戲卡匣，為
    被告販賣之仿冒商標商品，應依商標法第六十四條之規定宣告沒收；另扣案之目
    錄一箱（四十四本），係供犯罪所用之物，且為被告所有，業據被告供陳在卷，
    應依刑法第三十八條第一項第二款之規定宣告沒收。
四、公訴（及告訴）意旨另以：告訴人新力公司所產製之遊戲光碟片，於電視遊樂器
    執行使用時，除在電視影像畫面呈現出前揭商標圖樣外，於畫面下方會出現新力
    公司所標示之「Licensed By Or Sony Computer Entertainment Inc.」及「P S
    」等足以對外表示一定該等光碟產品係新力公司所生產用意之證明文字；任天堂
    公司所產製之遊戲卡匣，於電視遊樂器主機執行使用時，除在電視影像畫面呈現
    出前揭商標圖樣外，於畫面下方會出現該公司所標示之由任天堂公司或卡波光公
    司等足以對外表示一定該等光碟內之著作係前開公司所創作之用意證明文字，因
    認被告尚涉有行使偽造準文書罪嫌。按刑法上之行使偽造私文書，必須提出偽造
    之文書，本於該文書之內容有所主張方得成立（最高法院四十七年台上字第一０
    四八號判例要旨參照）。又所謂行使偽造之文書，乃依文書之用法，以之充作真
    正文書而加以使用之意，故必須行為人就所偽造文書之內容向他方有所主張，始
    足當之（最高法院七十二年台上字第四七０九號判例要旨參照）。查本件扣案之
    仿冒光碟片經查驗單位會同告訴人勘驗播放時，雖曾出現英文授權文句，但被告
    並非仿冒光碟片之製造者，僅係意圖賣出而販入，其意在販賣光碟片本身，而非
    就該授權文句，以之充作真正文書而加以主張，應無行使偽造私文書之犯意，尚
    難論以行使偽造私文書罪，原應為無罪之諭知，惟公訴意旨係以此部分與前開本
    院論罪科刑部分有裁判上一罪之關係，爰不另為無罪諭知。
據上論斷，應依刑事訴訟法第第二百九十九條第一項前段，商標法第六十三條、第六
十四條，著作權法第九十三條第三款、第八十七條第二款，刑法第十一條前段、第五
十六條、第五十五條、第四十一條、第三十八條第一項第二款，罰金罰鍰提高標準條
例第二條，判決如主文。
本案經檢察官陳美君到庭執行職務
中      華      民      國    九十      年      四      月      六      日
                                      臺灣嘉義地方法院刑事第三庭
                                          法  官  許  兆  慶
右正本證明與原本無異。
如不服本判決，應於判決送達後十日內，向本院提出上訴狀。
中      華      民      國    九十      年      四      月      六      日
                                          書記官  洪  麗  惠
附錄法條：
商標法第六十三條
明知為前條商品而販賣、意圖販賣而陳列、輸出或輸入者，處一年以下有期徒刑、拘
役或科或併科新臺幣五萬元以下罰金。
著作權法第九十三條第三款
有下列情形之一者，處二年以下有期徒刑，得併科新台幣十萬元以下罰金︰
一  侵害第十五條至第十七條規定之著作人格權者。
二  違反第七十條規定者。
三  以第八十七條各款方法之一侵害他人之著作權者。


司法院資訊處製作；財團法人民間司法改革基金會備份。
